臺灣臺南地方法院民事判決　九十二年度訴字第二００四號
　　原　　　告　乙○○
　　訴訟代理人　謝依良律師
　　被　　　告　甲○○
右當事人間請求給付借款事件，經本院於民國九十三年四月十四日言詞辯論終結，判
決如左：
    主 　   文
被告應給付原告新台幣貳佰捌拾玖萬壹仟陸佰元，及自民國九十二年十一月二十三日
起至清償日止，按週年利率百分之五計算之利息。
訴訟費用由被告負擔。
    事實及理由
一、被告經合法通知，無正當理由，未於最後言詞辯論期日到場，核無民事訴訟法第
    三百八十六條各款所列情形，爰依原告之聲請，由其一造辯論而為判決。
二、本件原告起訴主張：
  （一）被告於民國八十九年間向原告分別借貸新台幣（下同）二百萬元及八十九萬
　　　　一千六百元，原告乃於八十九年一月二十八日以訴外人林佩怡名義匯款二百
　　　　萬元予被告，於八十九年二月二十九日以原告名義匯款八十九萬一千六百元
　　　　予被告，迄今已逾三年，經原告屢次催討，被告仍未償還，爰依借款返還請
　　　　求權請求被告如數給付。
　（二）關於八十九萬一千六百元借款部分：
　　　　被告於九十二年十二月三十一日庭期中，自陳：「．．乙○○是我的姊夫。
　　　　他在匯錢之前，我姐告訴我原告要拿錢幫我，原告有說我先用將來有錢再還
　　　　他．．」等語，自明此部分確係原告貸與被告之款項。
　（三）關於二百萬元借款部分：
　　　　被告於九十年十月十一日曾有意將其所有坐落台南市○○段一一０六之二地
　　　　號土地及其上門牌號碼台南市○○路○段二二五號房屋出賣予訴外人陳美桂
　　　　，而要求陳美桂須為其承擔向國泰人壽之借款三百六十七萬四千九百五十六
　　　　元及利息以及向原告借款之二百萬元，以之作為該次買賣之總價款，而簽署
　　　　乙紙同意書，依被告於九十年十月十一日簽名之同意書，其上載明被告積欠
　　　　原告二百萬元，此二百萬元即係以林佩怡名義匯款之二百萬元，足證此二百
　　　　萬元部分亦係被告向原告之借款，兩造間就此款項自有借貸合意。另上開同
　　　　意書因被告所有不動產業遭債權人查封無法移轉而作罷，併予敘明。
　（四）兩造就二百萬元之借貸未定期返還期限，利息係約定月息萬分之四十二，即
　　　　借貸一百萬元每月付息四千二百元。被告嗣後又向原告借貸一百萬元，由於
　　　　上開二百萬元於八十九年二月二十八日屆滿一個月，被告應付息八千四百元
　　　　，且因被告另積欠訴外人陳秀枝會款十萬元，故被告乃表示可將上揭二百萬
　　　　元借貸之利息八千四百元予以和除，被告並請原告代為給付陳秀枝十萬元會
　　　　款，原告乃於八十九年二月二十九日匯款八十九萬一千六百元予被告（
　　　　0000000－0000－000000 ＝891600元）。原告於聲請核發支付命令時，為舉
　　　　證方便，原告方僅就有匯款單據之數額為請求，實則，被告係向原告借貸一
　　　　百萬元，就此借貸，兩造亦未約定返還期限，利息亦係約定月息萬分之四十
　　　　二。
　（五）被告就上開三百萬元借款，自八十九年四月起至同年九月止，每月均有付息
　　　　一萬二千六百元（0000000×0.0042 =12600），自八十九年十月起被告因資
　　　　力不佳方未付息，足證兩造間確有三百萬元借貸之關係。
　（六）就此三百萬元借貸，原告前曾託其妻陳王月霞及妻子胞姊林王梅、胞妹王惠
　　　　鴻於九十二年九月間前去請求被告償還；退步言，縱認原告於聲請核發支付
　　　　命令前未定一個月以上之相當期限催告被告返還，然參酌最高法院七十年度
　　　　台上字第二０一一號判例：「被上訴人既已對上訴人起訴，起訴狀繕本又於
　　　　六十八年八月九日送達上訴人，自可認被上訴人已對上訴人為催告，且截至
　　　　第二審更審言詞辯論之日，為時逾一個月以上，縱本件借貸未定有返還期限
　　　　，亦可認被上訴人之請求與民法第四百七十八條規定相符」之意旨，本件原
　　　　告對被告聲請核發支付命令業於九十二年十月間送達被告，可認原告已對被
　　　　告為催告，且迄今已逾一個月以上，足認原告之請求與民法第四百七十八條
　　　　規定相符。
  （七）爰聲明：求為判決如主文第一項所示。
三、被告則以：按民法第四百七十四條第一項「稱消費借貸者，謂當事人一方移轉金
    錢或其他代替物之所有權於他方，而約定他方以種類、數量相同之物返還之契約
    」；又當事人主張有利於己之事實者負有舉證責任，民事訴訟法第二百七十七條
    定有明文，是原告請求被告償還二百八十九萬一千六百元之借款，原告自應就兩
    造間之消費借貸合意、金錢交付負舉證責任，應屬至明。是被告於八十九年一月
    、八十九年二月間分別收受第三人林佩怡匯款二百萬、及原告匯款八十九萬一千
    六百元，惟二百萬元係由第三人林佩怡匯款，顯與原告無關，再被告雖收受原告
　　八十九萬一千六百元匯款，亦難謂兩造間有成立消費借貸之合意，原告遽以指稱
　　被告分別向其借貸二百萬、八十九萬一千五百元云云，顯有未合。爰聲明：求為
　　判決駁回原告之訴。
四、得心證之理由：
　　經查，原告主張訴外人林佩怡於八十九年一月二十八日匯款二百萬元予被告，及
　　原告於八十九年二月二十九日匯款八十九萬一千六百元予被告之事實，為被告所
　　不爭執，並有原告所提存款存根聯影本二紙在卷可稽，堪信為真實，惟原告主張
　　前開二筆匯款係因被告分別向原告借貸所匯云云，則為被告所否認，並以前開情
　　詞置辯，則本件首應審酌者厥為兩造間有無借貸關係存在﹖
  （一）查，原告主張訴外人林佩怡匯款前開二百萬元係受原告委託等語，業據證人
        林佩怡到庭證稱：「原告是我公公．．取款條是我媽媽寫的，他把取款條與
        存款聯交給我到銀行辦理．．我有聽我公公婆婆說我先生的舅舅即被告要向
        我公婆借錢，所以才匯款．．是原告叫我去匯的」等語屬實（參本院九十三
        年二月十一日言詞辯論筆錄），被告復自承不認識證人林佩怡等語，則原告
        主張證人林佩怡係受其委託匯款予被告一節，應堪採信，再參以原告主張被
        告於九十年十月十一日將其所有坐落台南市○○段一一０六之二地號土地及
        其上建物出賣予訴外人陳美桂時，曾出具同意書自承積欠原告二百萬元借款
        一節，亦有原告所提同意書影本一紙在卷可佐，是被告辯稱前開二百萬元款
        項係其與訴外人林佩怡間之關係，與原告無關云云，實不足採。
  （二）次查，原告主張兩造就前開二百萬元借款部分係約定以月息萬分之四十二計
        算（即借貸一百萬元每月付息四千二百元），嗣於八十九年二月二十八日被
        告應付息八千四百元，惟因被告積欠訴外人陳秀枝會款十萬元，又向原告借
        款一百萬元，原告乃於扣除前開八千四百元利息，及代被告向訴外人陳秀枝
        清償十萬元會款後，再匯款八十九萬一千六百元予被告，被告因而自八十九
        年四月起至同年九月止，按月付息一萬二千六百元予原告等情，除與前開存
        款存根聯之金額相符外，並有原告所提存摺影本附卷可考，堪信為真實。
  （三）綜觀以上各節所述，原告主張兩造間有前開二百八十九萬一千六百元借貸關
        係存在等語，應堪採信。
五、按借用人應於約定期限內，返還與借用物種類、品質、數量相同之物。未定返還
    期限者，借用人得隨時返還，貸與人亦得定一個月以上之相當期限，催告返還。
    民法第四百七十八條定有明文。次按被上訴人既已對上訴人起訴，起訴狀繕本又
    於六十八年八月九日送達上訴人，自可認被上訴人已對上訴人為催告，且截至第
    二審更審言詞辯論之日止，為時逾一個月以上，縱本件借貸未定有返還期限，亦
    可認被上訴人之請求與民法第四百七十八條規定相符。最高法院七十年台上字第
    二０一一號判例亦可資參照。查，本件原告就其曾於起訴前催告被告返還前開未
    定清償期之借款一節，雖未舉證以實其說，惟被告於九十二年十月二十二日收受
    本件支付命令聲請狀繕本後，迄言詞辯論終結日期（九十三年四月十四日），已
    逾一個月以上，則揆諸前開說明，原告請求被告給付二百八十九萬一千六百元，
    及自前開聲請狀繕本送達被告一個月後之翌日（即九十二年十一月二十三日）起
    至清償日止，按週年利率百分之五計算之利息，為有理由，應予准許。
六、訴訟費用負擔之依據：民事訴訟法第七十八條。
中　　　華　　　民　　　國　　九十三　　年　　　四　　　月　　二十八　　日
                              臺灣臺南地方法院民事第二庭
~B法　　　官　林育幟
右為正本係照原本作成
如對本判決上訴，須於判決送達後廿日內向本院提出上訴狀
中　　　華　　　民　　　國　　九十三　　年　　　四　　　月　　二十八　　日
~B法院書記官　曾盈靜
